【裁判字號】    95,重訴,11
【裁判日期】    970321
【裁判案由】    確認買賣關係不存在等
【裁判全文】
臺灣高雄地方法院民事判決              95年度重訴字第11號
原      告  丁○○
訴訟代理人  黃東璧律師
被      告  乙○○
            甲○○○
共      同
訴訟代理人  楊申田律師
上列當事人間請求確認買賣關係不存在等事件，本院於民國97年
3 月7 日言詞辯論終結，判決如下：
    主      文
原告之訴駁回。
訴訟費用由原告負擔。
    事實及理由
一、按訴狀送達後，原告不得將原訴變更或追加他訴，但請求之
    基礎事實同一者，不在此限，民事訴訟法第255 條第1 項第
    2 款定有明文。本件原告丁○○原訴請確認被告乙○○將高
    雄市私立大昌老人養護中心（下稱系爭養護中心）負責人名
    義變更為被告甲○○○無效，並請求移轉登記被告乙○○為
    負責人（詳本院卷第4 頁）。嗣於民國95年2 月13日，改依
    民法第87條、第244 條第1 項規定，聲明求為：被告間就系
    爭養護中心於93年7 月21日所為負責人變更登記應予塗銷等
    語（詳本院卷第41頁）。又於95年8 月3 日變更為先位聲明
    ：被告間就系爭養護中心於93年7 月21日所為負責人變更登
    記應予塗銷；備位聲明：被告乙○○就系爭養護中心於93年
    7 月21日所為負責人變更之移轉登記應予撤銷；被告甲○○
    ○應就系爭養護中心回復負責人登記為被告乙○○等語（詳
    本院卷第162 頁）。末於96年11月12日撤回上開備位聲明，
    並減縮聲明為：被告就系爭養護中心於93年7 月21日所為負
    責人變更登記無效（詳本院卷第276 頁）。核其請求之基礎
    事實均屬同一，與前揭規定相符，應予准許。
二、次按原告於判決確定前，得撤回訴之全部或一部；但被告已
    為本案之言詞辯論者，應得其同意，民事訴訟法第262 條第
    1 項定有明文。原告於95年2 月13日撤回被告李俊和部分之
    起訴（詳本院卷第42頁），因被告李俊和尚未為本案之言詞
    辯論，則此部分之訴訟繫屬因原告撤回而消滅，本院自無庸
    就此部分再為論斷。
三、原告起訴主張：被告乙○○原係系爭養護中心負責人，其與
    訴外人李俊和共同向原告借款，乃簽發本票或以背書方式交
    付本票予原告收執，惟上開本票屆期經提示均未獲兌現，原
    告乃向本院聲請對被告乙○○核發支付命令，上開支付命令
    並分別於93年6 月7 日、94年7 月13日確定，原告因而對被
    告乙○○取得執行名義。詎被告乙○○於原告將對其聲請強
    制執行之際，為隱匿財產，竟於93年7 月21日將系爭養護中
    心負責人名義變更為被告甲○○○，而為通謀虛偽之交易行
    為，應屬無效等語。並聲明：被告間就系爭養護中心於93年
    7 月21日所為之負責人變更登記無效。
四、被告則均以：被告乙○○與李俊和於88、89年間，為成立系
    爭養護中心，向被告甲○○○及訴外人丙○○○籌資入夥，
    由被告甲○○○取得系爭養護中心3 分之1 持份。嗣因被告
    乙○○陸續向被告甲○○○借款，均無力償還，被告乙○○
    遂於92年間轉讓其所有系爭養護中心3 分之1 持分予被告甲
    ○○○，並變更負責人為被告甲○○○，被告甲○○○係有
    償取得該養護中心之持分，並非通謀虛偽等語資為抗辯，並
    均聲明：原告之訴駁回。
五、兩造爭執及不爭執事項：
（一）不爭執部分：
   1、原告持有李俊和簽發，由被告乙○○背書之本票，因屆期
      提示均未獲清償，乃聲請本院對被告乙○○核發支付命令
      ，上開支付命令並分別於93年6 月7 日及94年7 月13日確
      定，原告因而對被告乙○○取得執行名義等情，為兩造所
      不爭執，並有本院93年度促字第22904 號支付命令、支付
      命令確定證明書、本院94年度促字第35135 號支付命令、
      支付命令確定證明書在卷為憑（詳本院卷第7 頁、第8 頁
      、第11頁、第12頁）。
   2、系爭養護中心原登記負責人為被告乙○○，嗣於93年7 月
      21日經高雄市政府社會局同意負責人變更為被告甲○○○
      之事實，為兩造所不爭執，並有高雄市政府社會局93年10
      月26日函在卷可憑（詳本院卷第13頁）。
   3、本件訴訟進行中，被告甲○○○業將系爭養護中心負責人
      變更為訴外人吳正等情，為兩造所不爭執，並有高雄市
      政府社會局95年11月23日函為憑（見臺灣高雄地方法院檢
      察署95年度偵字第21394號偵查卷宗第54頁）。
（二）爭執部分：
   1、本件有無確認利益？
   2、系爭養護中心之負責人由被告乙○○變更為被告甲○○○
      ，是否為通謀虛偽意思表示而無效？
六、本院得心證之理由：
（一）本件原告訴請確認被告間就系爭養護中心於93年7 月21日
      所為之負責人變更登記無效，其請求確認之標的為被告變
      更系爭養護中心負責人登記之事實，並非被告間之法律關
      係。然本件係因被告於93年7 月12日申請變更系爭養護中
      心負責人為被告甲○○○，經高雄市政府社會局依老人福
      利機構專業人員要點相關規定審核後，於同年月21日以高
      市社局三字第0930020453號函同意備查辦理等情，有高雄
      市政府社會局96年10月19日函在卷可查（詳本院卷第269
      頁）。則系爭養護中心負責人名義需經被告甲○○○申請
      高雄市政府社會局審核，經該局同意後始可更動。經本院
      於言詞辯論時，再行確認原告起訴之真意，原告乃為請求
      確認被告間就系爭養護中心之轉讓行為係屬無效（詳本院
      卷第308 頁）。從而，原告請求確認者，應係被告間轉讓
      系爭養護中心之法律行為是否有效，合先敘明。
（二）按確認法律關係之訴，非原告有即受確認判決之法律上利
      益者，不得提起之；確認證書真偽或為法律關係基礎事實
      存否之訴，亦同，民事訴訟法第247 條第1 項定有明文。
      是確認之訴除確認證書真偽或為法律關係基礎事實存否之
      訴外，應以法律關係為訴訟標的。另所謂為法律關係之基
      礎事實，係法律關係所由發生之原因事實。本件原告訴請
      確認被告間就系爭養護中心之轉讓行為無效，所請求確認
      者，為被告間轉讓系爭養護中心之法律行為，而該轉讓行
      為有效與否，應屬法律適用問題。是原告請求確認之標的
      ，不論係被告間就系爭養護中心之負責人變更登記無效或
      就系爭養護中心之轉讓行為無效，均非被告間之法律關係
      ，亦非該法律關係所由生之原因事實，揆諸前開說明，原
      告訴請確認被告間之法律行為有效與否，即不得為確認訴
      訟之標的。
七、綜上所述，原告訴請確認被告間轉讓系爭養護中心之法律行
    為有效與否，不得為確認之標的，從而原告提起本件確認之
    訴，顯無理由，應予駁回。
八、本案事證已臻明確，兩造爭執本件有無確認利益及被告間是
    否為通謀虛偽意思表示等情，均與本件之判決結果無影響，
    爰不一一論述，併予敘明。
九、據上論結，本件原告之訴為無理由，依民事訴訟法第78條，
    判決如主文。
中    華    民    國    97    年    3     月    21    日
                  民事第三庭審判長法  官  陳嘉惠
                                  法  官  鄭峻明
                                  法  官  謝梨敏
正本係照原本作成。
如不服本判決，應於送達後20日內，向本院提出上訴狀並表明上
訴理由，如於本判決宣示後送達前提起上訴者，應於判決送達後
10日內補提上訴理由書（須附繕本）。
中    華    民    國    97    年    3     月    21    日
                                書記官   林玉珊


司法院資訊處製作；財團法人民間司法改革基金會備份。
